臺灣高等法院臺中分院民事判決　　　八十九年度上字第二九四號
　　　上　訴　人　復華證券金融股份有限公司
　　　法定代理人　丁○○
　　　訴訟代理人　戊○○
　　　　　　　　　乙○○
　　　　　　　　　甲○○
　　　被上訴　人　丙○○
右當事人間請求清償債務事件，上訴人對於中華民國八十九年四月二十七日臺灣臺中
地方法院八十八年度訴字第一五五０號第一審判決提起上訴，本院判決如左：
    　主　    文
原判決廢棄。
被上訴人應給付上訴人新台幣壹佰壹拾捌萬玖仟伍佰捌拾參元，及自民國八十七年三
月一日起至清償日止，按週年利率百分之九‧九五計算之利息。
第一、二審訴訟費用由被上訴人負擔。
　    事　    實
甲、上訴人方面：
一、聲明：求為判決如主文所示。
二、陳述：
    （一）、引用原判決所記載之主張。
    （二）、系爭信用帳戶之開立及使用，被上訴人應知悉：按現行信用交易制度，
            投資人欲開立信用帳戶從事有價證券信用交易之前提，應於證券商已開
            立委託買賣證券受託契約滿一定期間，且委託買賣成交達一定金額，並
            經該證券商介紹，填妥申請書表暨備齊證明文件，始可向上訴人公司申
            請開立信用帳戶。經查被上訴人於七十七年十二月十三日在富隆綜合證
            券股份有限公司（以下簡稱富隆公司）開立受託買賣有價證券帳戶，並
            於七十八年一月二十日即向上訴人公司申請開立系爭信用帳戶，嗣後契
            約滿三年，於八十一年一月十四日提出換約申請，上訴人於同年月十七
            日審核後同意其訂立融資融券契約書並再使用系爭信用帳戶在案。按上
            訴人公司信用帳戶開立作業流程，於七十八年一月間之規定，即須由投
            資人本人至上訴人公司處辦理簽約事宜，故系爭帳戶初次開戶（即七十
            八年一月十八日），即應係被上訴人至上訴人公司辦理簽約手續，因此
            ，系爭信用帳戶之初次開戶，既係由被上訴人辦理，依社會一般通常觀
            念及經驗法則而言，開立信用帳戶後，應係由被上訴人本人使用系爭帳
            戶從事交易，然被上訴人辯稱均不知系爭信用帳戶之開立及使用情形，
            以及主張由訴外人冒名盜開，乃係卸責推諉之詞，實不足採。綜上，依
            據系爭信用帳戶初次開戶書件辦理方式而言，足徵開戶書件確係由被上
            訴人親自辦理，故被上訴人對於系爭信用帳戶之開立及使用，應知之甚
            詳。
    （三）、系爭信用帳戶書件上之身分證影本應非由訴外人祝友誠竊取所得：被上
            訴人指稱訴外人祝友誠為被上訴人之弟，該訴外人任職於富隆公司，從
            事營業員工作，其利用與被上訴人居住同一處所之便，竊取被上訴人身
            分證影本、房屋稅單，並盜刻印章，偽造文書向富隆公司開戶買賣股票
            ，進而向上訴人開立信用帳戶，辦理融資融券，且稱申請表上所附之身
            分證係七十六年三月一日所發，然信用帳戶申請時間則係八十一年一月
            十七日，如被上訴人有申請開立信用帳戶之意，自應檢附最新之身分證
            影本，指摘系爭開戶書件上所黏貼係換發前之身分證影本，逕而否認有
            申請開立信用帳戶，惟如前所述，系爭信用帳戶初開立時點為七十八年
            一月二十日，依被上訴人所稱其身分證於七十九年換發過，則初次開戶
            申請表上所黏貼之身分證為七十六年三月一日所發之影本，應符事實；
            又系爭帳戶換約時點為八十一年一月十四日，雖該換約之申請書上，所
            黏貼之身分證正面記載七十六年三月一日所發，然其背面應係七十九年
            三月三日所換發之影本，蓋因依據被上訴人戶籍謄本記事欄載明其與邱
            東蘭於七十九年二月二十二日結婚，查八十一年一月十七日換約申請表
            上所黏貼之身分證背面已記載配偶邱東蘭，故換約之申請表上所黏貼身
            分證影本，應係被上訴人於七十九年所換發之身分證影本，核無不符之
            情。再者，被上訴人稱訴外人祝友誠於八十二年十月六日，利用與被上
            訴人居住同一地點之便，竊得被上訴人之身分證影本，再偽造被上訴人
            之印章，持以向上訴人申請開立信用帳戶及辦理融資融券，供渠自己操
            作買賣股票之用，又被上訴人於九十一年二月一日庭訊時稱其於八十一
            、二年間即搬遷至台中居住，均不知系爭信用交易帳戶內之交易云云，
            如被上訴人所稱其於八十一、二年間既已搬遷至台中居住之情屬實，則
            被上訴人已未與訴外人祝友誠居住同一處所，訴外人豈能竊得被上訴人
            之身分證﹖被上訴人所述之事實，就邏輯推論上令人不解，因此，系爭
            信用帳戶初次開戶情形，以及換約申請表上所黏貼之新身分證影本背面
            資料以言，依經驗法則即知系爭信用帳戶實非訴外人祝友誠竊取被上訴
            人身分證，並偽刻印章持以向上訴人申請開立及辦理融資融券，而是被
            上訴人自行辦理系爭信用帳戶及進行交易，如帳戶內交易非係被上訴人
            所為，亦應係同意及授權由當營業員之訴外人祝友誠使用。
    （四）、自稅捐稽徵機關之資料，亦足以證明被上訴人知有開立系爭信用交易帳
            戶暨融資融券交易之存在：按被上訴人於九十一年二月一日庭訊時稱：
            「．．．我沒有做股票買賣．．．當時我太太亦有在買賣股票．．．」
            ，惟據上訴人與被上訴人之配偶邱東蘭請求清償債務事件，在該事件中
            ，其主張及答辯均係予以否認開立帳戶，有從事股票買賣之情，開立銀
            行帳戶亦係為訴外人祝友誠節稅之用而開立，因此被上訴人所辯其配偶
            亦有在買賣股票，即與其配偶所述事實相悖。其次，本件如係訴外人祝
            友誠冒名盜用，則按一般人之通常觀念，被上訴人勢必詳查事實，以維
            權益，況且訴外人從事之交易所得之稅捐數額亦不小，而被上訴人不向
            稅捐機關復查扣繳憑單之來源，卻逕行報繳稅捐，被上訴人如不知有系
            爭信用帳戶及交易，實有違常情。
    （五）、本件縱無直接授權，亦有表見代理之適用：按依被上訴人一再辯稱其未
            申請開立系爭信用帳戶及使用，亦無授權訴外人祝友誠辦理，惟依系爭
            信用帳戶初次開戶之作業，足認係由被上訴人辦理，嗣後該系爭帳戶內
            有無以計數之交易，如被上訴人未自行使用系爭信用帳戶，應認有授權
            訴外人祝友誠使用系爭帳戶之情，依民法相關規定，不論係授權或委任
            ，僅須以意思表示即可，非必有書面之文件，始發生授權或委任之效力
            。退萬步而言之，縱被上訴人未直接授權予訴外人使用，然被上訴人卻
            對課稅資料均未予查明，且對非本人所為之買賣交易，亦無反對之意思
            表示，任由訴外人繼續從事有價證券信用交易，被上訴人該等行為，自
            應構成民法第一百六十九條表見代理，準此，被上訴人以否認授權及否
            認契約簽名蓋章之真正，主張系爭融資融券債務不存在，乃係臨訟卸責
            之詞。
    （六）、綜上所陳，依據系爭信用帳戶之初次開戶書件及交易，以及課稅資料以
            觀，被上訴人應有辦理開立信用帳戶之作業，及從事有價證券信用交易
            ，或有授權訴外人祝友誠使用信用帳戶之情事，縱被上訴人無直接授權
            予訴外人使用系爭信用帳戶，惟被上訴人對於訴外人之行為均未予以表
            示反對意思，應已構成表見代理，故系爭融資融券契約及以系爭億豐股
            票之買進行為之效力，自應及於被上訴人，對於系爭股票有不足清償融
            資融券款項之情，被上訴人自應依融資融券契約負清償責任。
三、證據：除引用原審所提出之證據外，復提出被上訴人之戶籍謄本一件、各類所得
    資料歸戶清單暨歸戶財產查詢清單影本一件、被上訴人信用交易帳戶申請表暨契
    約書影本五紙、上訴人七十八年一月三十日發函各證券經紀商及其分公司函文影
    本一件、本院八十九年度上易字第一九二號民事判決影本一件、交寄大宗限時掛
    號函件存根聯影本一件為證，並聲請（一）向誠泰商業銀行復興分行、上海商業
    儲蓄銀行儲蓄部函調被上訴人八十一年至八十三年度之資金往來明細及相關憑證
    ；（二）向財政部台灣省中區國稅局、財政部台北市國稅局調閱被上訴人於八十
    二年至八十六年間所得課稅資料；（三）命被上訴人提出日常書寫文件，以供鑑
    定筆跡，又聲請傳訊證人蘇金蓮。
乙、被上訴人方面：
一、聲明：求為判決上訴駁回，第二審訴訟費用由上訴人負擔。
二、陳述：
    （一）、引用原判決所記載之主張。
    （二）、上訴人於原審所提出上訴人公司開立證券信用交易帳戶申請表中所檢附
            被上訴人之身分證，係七十六年三月一日所發，信用交易帳戶申請時間
            則係八十一年一月十七日，而被上訴人現持有之身分證係於七十九年三
            月三日換發，若被上訴人有向上訴人申請開立信用交易帳戶之意，自應
            檢附最新之身分證影本等情，已據原審判決縷述綦詳。至於富隆公司於
            七十七年十二月十三日有被上訴人之開立受託買賣有價證券帳戶紀錄一
            事，被上訴人否認有親自或授權他人開立該帳戶，應請上訴人舉證，而
            訴外人祝友誠既可偽造被上訴人之印章及簽名，向上訴人申請開立信用
            交易帳戶，以其在富隆公司擔任營業員之身分，自然亦可以相同手法偽
            以被上訴人名義開立受託買賣有價證券帳戶，上訴人不思就系爭信用交
            易帳戶有關被上訴人簽名及印章之真正，積極提出證據，只以同樣無法
            證明為被上訴人開立之富隆公司受託買賣證券帳戶，欲用以反推系爭信
            用交易帳戶之真正，直是以問反問，純屬緣木求魚。再者，被上訴人既
            於原審即否認有向上訴人申請開立信用交易帳戶之事，不論系爭遭他人
            偽造文書申請設立之帳戶交易狀況如何頻繁，被上訴人既不知有該帳戶
            存在，斷無知悉、瞭解之可能，此乃至理之明，至於訴外人祝友誠使用
            系爭帳戶如何肆無忌憚，亦只是其個人心態問題，未能據為推論被上訴
            人有同意或授權之論證。
    （三）、被上訴人既再三主張未曾向上訴人申請開立信用交易帳戶，是以上訴人
            所謂被上訴人住居所變更應通知上訴人，否則應自負其責云云，無異強
            迫被上訴人對未做過之事接受處罰，顯與常理不合，亦不符證據法則。
            而文書送達若以郵寄方式為之，須有被上訴人本人或依法得代為收受送
            達之人有簽收方能證之，否則究竟該文書是否送達既有疑問，當無以文
            書未被退回即遽予推定，至於上訴人所謂「自八十一年至八十五年間，
            歷時四年，期間被上訴人必當收受相關書件」，更純係臆測之詞，殊屬
            無稽。
三、證據：提出本院八十九年度上易字第一九二號民事判決影本一件為證。
丙、本院依職權函調臺灣臺中地方法院八十八年度訴字第二二七一號清償債務一案全
    卷。
    理　　　由
甲、程序方面：
    本件上訴人起訴時，法定代理人為殷文俊，嗣於訴訟進行中，法定代理人變更為
    丁○○，有上訴人提出之股份有限公司變更登記表影本一件在卷可稽，並於八十
　　九年七月二十一日具狀聲明承受訴訟，核與民事訴訟法第一百七十條規定相符，
　　應予准許，事涉程序，合先敘明。
乙、實體方面：
一、本件上訴人主張被上訴人於八十一年一月十四日，向上訴人申請開立前開信用帳
    號，並簽訂融資融券契約，以從事股票之融資融券信用交易之用，嗣後被上訴人
    於八十三年十一月十一日融資買進「億豐」股票八十七張，且向上訴人融資四百
    九十五萬一千元，同時提供「億豐」股票予上訴人擔保融資債務，八十四年一月
    間，前揭融資買進之「億豐」股票價格持續下跌，使被上訴人之整戶擔保維持率
    低於百分之一百四十，上訴人通知其補繳差額，惟被上訴人未於補繳期限內補繳
    ，上訴人遂於八十四年一月二十五日依融資融券契約第五、六條，以及為契約一
    部之融資融券業務操作辦法第二十、四十三、四十四條等規定，處分其擔保品，
    扣除證券經紀商手續費、證券交易稅捐、融資利息及抵充部分融資本金後，尚餘
    融資本金一百六十四萬五千三百九十三元未獲清償部分，乃由訴外人祝友誠（被
    上訴人之兄）於八十四年十一月三十日與上訴人簽訂和解契約，表明願分期清償
    以承擔全部債務，迄八十七年十二月止，債務承擔人祝友誠業已償還二十七期本
    金，計四十五萬五千八百一十元，惟尚欠本金一百一十八萬九千五百八十三元及
    遲延利息未為清償，依和解契約第五、六條之約定，清償期中倘有乙期未如約給
    付，視為本金部分全部到期，利息則改以復華之融資利息計算，一次清償完畢，
    且債務承擔之效力中止，改為共同連帶保證人，上訴人向被上訴人催索未果，爰
    依前開融資融券契約之法律關係，請求被上訴人給付一百一十八萬九千五百八十
    三元及遲延利息，再者，被上訴人於申請開立前揭信用帳戶後，即有積極且繼續
    性使用信用帳戶從事有價證券之信用交易，此自被上訴人融資融券交易明細資料
    以觀自明，然被上訴人辯稱信用帳戶及系爭交易係由訴外人祝友誠所為，惟歷經
    三、四年之久，遭第三人使用，且被上訴人之銀行帳戶內有交割款項匯入提出之
    情，卻不予以瞭解，顯與常情有悖，故依論理法則及經驗法則，被上訴人應知情
    且授權訴外人祝友誠開立信用帳戶並為使用，倘若未經被上訴人授權，理應對於
    開戶後之三、四年曾收受相關股票買賣交易之對帳資料，以及銀行之扣繳憑單應
    存有疑問而予以關切，又被上訴人於信用帳戶內從事融券交易，依規定繳納保證
    金，由上訴人支付利息，並製作扣繳憑單予被上訴人，然被上訴人卻對該等資料
    均未予以置理，對非本人所為之買賣交易應為反對之意思表示，且當時亦未為任
    何反對之表示，任由訴外人祝友誠繼續從事有價證券信用交易，此與常理相違悖
    ，故如非授權同意訴外人祝友誠使用該信用帳戶，亦應業已構成民法第一百六十
    九條之表見代理等語。
二、被上訴人則以對於開立信用帳戶、辦理融資融券及簽立系爭和解契約之事均不知
    情，系爭和解契約亦非被上訴人所簽署，印章、簽名部分亦非被上訴人所為，且
    被上訴人之身分證於七十九年三月三日即因遺失換發，上訴人所提出之開戶申請
    資料中所附之被上訴人身分證影本，則係七十六年三月一日所發照，而被上訴人
    向上訴人申請開立信用帳戶之時間卻是八十一年一月十四日，顯見訴外人祝友誠
    係未經被上訴人同意，擅自冒用被上訴人名義為之，上訴人既未曾告知被上訴人
    前開事實，被上訴人亦未自行簽署或授權祝友誠書立合約書，自難令被上訴人負
    清償之責等語資以置辯。
三、兩造不爭執之事實：本件上訴人主張以被上訴人之名義，於八十一年一月十四日
    向上訴人公司申請開立證券信用交易帳戶，以辦理融資融券事項，於八十三年十
    一月十一日融資買進「億豐」股票八十七張，且向上訴人融資四百九十五萬一千
    元，同時提供「億豐」股票予上訴人擔保融資債務，八十四年一月間，前揭融資
    買進之「億豐」股票價格持續下跌，使被上訴人之整戶擔保維持率低於百分之一
    百四十，惟被上訴人未於補繳期限內補繳，上訴人遂於八十四年一月二十五日依
    融資融券契約第五、六條，以及為契約一部之融資融券業務操作辦法第二十、四
    十三、四十四條等規定，處分其擔保品，扣除證券經紀商手續費、證券交易稅捐
    、融資利息及抵充部分融資本金後，尚餘融資本金一百六十四萬五千三百九十三
    元未獲清償部分，乃由訴外人祝友誠於八十四年十一月三十日與上訴人簽訂和解
    契約，表明願分期清償以承擔全部債務，迄八十七年十二月止，債務承擔人祝友
    誠業已償還二十七期本金，計四十五萬五千八百一十元，惟尚欠本金一百一十八
    萬九千五百八十三元及遲延利息未為清償等情，有上訴人提出上訴人公司開立證
    券信用交易帳戶申請表影本一份、融資融券契約書節錄影本一份、上訴人公司融
    資融券業務操作辦法節錄一份、和解契約影本一份、被上訴人「億豐」股票債務
    分期償還表影本一份、上訴人公司八十三年六月六日復證（八三）字第七００、
    七０一號函影本各一份、委託買賣證券受託契約影本一份、上訴人公司融資分戶
    帳影本一份等件為證，被上訴人對於確有各該事實，亦不加否認，自堪信為真實
    。
四、當事人爭點的論斷：本件上訴人主張以被上訴人名義向上訴人公司申請開立證券
    信用交易帳戶，以辦理融資融券事項，於八十三年十一月十一日融資買進「億豐
    」股票八十七張，且向上訴人融資四百九十五萬一千元，同時提供「億豐」股票
    予上訴人擔保融資債務，八十四年一月間，前揭融資買進之「億豐」股票價格持
    續下跌，使被上訴人之整戶擔保維持率低於百分之一百四十，惟被上訴人未於補
    繳期限內補繳，上訴人遂於八十四年一月二十五日依融資融券契約第五、六條，
    以及為契約一部之融資融券業務操作辦法第二十、四十三、四十四條等規定，處
    分其擔保品，扣除證券經紀商手續費、證券交易稅捐、融資利息及抵充部分融資
    本金後，尚餘融資本金一百六十四萬五千三百九十三元未獲清償部分，乃由訴外
    人祝友誠於八十四年十一月三十日與上訴人簽訂和解契約，表明願分期清償以承
    擔全部債務，迄八十七年十二月止，債務承擔人祝友誠業已償還二十七期本金，
    計四十五萬五千八百一十元，惟尚欠本金一百一十八萬九千五百八十三元及遲延
    利息未為清償，依和解契約第五、六條之約定，清償期中倘有乙期未如約給付，
    視為本金部分全部到期，利息則改以復華之融資利息計算，一次清償完畢，且債
    務承擔之效力中止，改為共同連帶保證人，上訴人向被上訴人催索未果，爰依前
    開融資融券契約之法律關係，請求被上訴人給付一百一十八萬九千五百八十三元
    及遲延利息，再者，被上訴人於申請開立前揭信用帳戶後，即有積極且繼續性使
    用信用帳戶從事有價證券之信用交易，依論理法則及經驗法則，被上訴人應知情
    且授權訴外人祝友誠開立信用帳戶並為使用，倘若未經被上訴人授權，亦應已構
    成民法第一百六十九條之表見代理等情，但被上訴人則抗辯稱伊未曾向上訴人公
    司申請設立證券信用交易帳戶，亦無授權訴外人祝友誠代為處理債務之事等情，
    是本件所應審究者，厥為以被上訴人名義，於上訴人公司申請開立證券信用交易
    帳戶乙節，是否係被上訴人所為或被上訴人授權而為乙節而已。經查：
    （一）、按現行信用交易制度，投資人欲開立信用帳戶從事有價證券信用交易之
            前提，應於證券商已開立委託買賣證券受託契約滿一定期間，且委託買
            賣成交達一定金額，並經該證券商介紹，填妥申請書表暨備齊證明文件
            ，始可向上訴人公司申請開立信用帳戶。經查被上訴人於七十七年十二
            月十三日在富隆公司開立受託買賣有價證券帳戶，並於七十八年一月十
            八日即向上訴人公司申請開立系爭信用帳戶（申請表填立日期係七十七
            年十二月二十七日），嗣於八十一年一月十四日提出換約申請，上訴人
            於同年月十七日審核後同意其訂立融資融券契約書並再使用系爭信用帳
            戶，此有上訴人提出上訴人公司開立證券信用交易帳戶申請表、委託買
            賣證券受託契約等件影本在卷可稽，證人即富隆公司負責開戶資料書面
            審核之人員蘇金蓮證稱：公司規定要由本人親自簽名，普通交易帳戶必
            需由本人前往辦理，而被上訴人有在富隆公司開戶等情，再稽卷附被上
            訴人於上訴人公司新開戶之開立證券信用交易帳戶申請表申請人簽章欄
            ，有關被上訴人之簽名有劃掉重新簽名之情形，足見上訴人主張系爭帳
            戶初次開戶（即七十八年一月十八日），即應係被上訴人至上訴人公司
            辦理簽約手續乙節，尚非無因。
    （二）、被上訴人於原審雖提出身分證影本，抗辯稱其身分證曾因遺失而於七十
            九年三月三日換發，但申請表上所附之身分證係七十六年三月一日所發
            ，如被上訴人有申請開立信用帳戶交易之意，自應於八十一年一月十四
            日申請時檢附最新之身分證影本云云，惟查系爭信用帳戶初開立時點為
            七十八年一月十八日，依被上訴人所稱其身分證於七十九年三月三日換
            發過，則初次開戶申請表上所黏貼之身分證為七十六年三月一日所發之
            影本，應符事實；再者，系爭帳戶換約時點為八十一年一月十四日，該
            換約之申請書上，所黏貼被上訴人之身分證正面記載係七十六年三月一
            日所發，然其背面應係七十九年三月三日所換發之影本，因依據被上訴
            人戶籍謄本記事欄載明其與邱東蘭於七十九年二月二十二日結婚，此有
            被上訴人之戶籍謄本在卷可考，而八十一年一月十四日換約申請表上所
            黏貼被上訴人之身分證背面已記載配偶邱東蘭，故換約之申請表上所黏
            貼身分證影本，應係被上訴人於七十九年所換發之身分證影本，核無不
            符之情。至被上訴人聲稱係訴外人祝友誠於八十二年十月間，利用與被
            上訴人居住同一地點之便，竊得被上訴人之身分證影本，再偽造被上訴
            人之印章，持以向上訴人申請開立信用帳戶及辦理融資融券，供渠自己
            操作買賣股票之用，然被上訴人於九十一年二月一日本院庭訊時，稱其
            於八十一、二年間即搬遷至台中居住，均不知系爭信用交易帳戶內之交
            易云云，如被上訴人所稱其於八十一、二年間既已搬遷至台中居住之情
            屬實，則被上訴人已未與訴外人祝友誠居住同一處所，訴外人豈能竊得
            被上訴人之身分證﹖即被上訴人於本院當日庭訊時亦自承其沒有對訴外
            人祝友誠提出刑事告訴，因之就被上訴人所述之事實，就邏輯推論上實
            令人不解，且與常情有違。
    （三）、被上訴人於九十一年二月一日本院庭訊時稱：「．．．我沒有做股票買
            賣．．．當時我太太亦有在買賣股票．．．」（見本院卷第二宗第三十
            二頁），惟據上訴人與被上訴之配偶邱東蘭請求清償債務事件，在該事
            件中，其主張及答辯均係否認有開立帳戶從事股票買賣之情，開立銀行
            帳戶亦係為訴外人祝友誠節稅之用而開立，此觀兩造提出本院八十九年
            度上易字第一九二號民事判決影本即明，復有本院依職權函調臺灣臺中
            地方法院八十八年度訴字第二二七一號清償債務一案全卷可查，因此，
            被上訴人所辯其配偶亦有在買賣股票乙節，即與其配偶邱東蘭於另案所
            述之事實相悖，自不待言。其次，本院依上訴人向財政部台灣省中區國
            稅局函調被上訴人八十二年至八十六年所得課稅資料，據該局東山稽徵
            所函送被上訴人八十二年至八十六年綜合所得稅各類所得資料調件明細
            表顯示，被上訴人即有以上訴人開立之所得扣繳憑單持以申報綜合所得
            稅，而被上訴人於九十一年二月一日本院庭訊時亦自承申報書之資料是
            伊填載的沒錯（同見本院上揭卷），再依上訴人於原審提出附卷被上訴
            人融資融券交易明細資料記載，被上訴人之右開帳戶於開立後，即以融
            資融券之方式交易頻繁，再參以上訴人於八十四年一月十四日以被上訴
            人於契約書所載通訊地址寄發補繳通知予被上訴人，此有補繳差額通知
            大宗限時掛號函件存根聯本附卷可稽等情，被上訴人謂不知有系爭信用
            帳戶及交易，實有違常情。
    （四）、被上訴人質疑訴外人祝友誠與上訴人所簽訂之和解契約，因該和解契約
            書上均無被上訴人之簽名，應認其不具證據力乙節；按債務承擔契約係
            以第三人與債權人為當事人，祇須第三人與債權人互相表示一致，其契
            約即為成立，不必得債務人之同意，故債務人縱對本件債務承擔契約不
            同意，亦不影響該契約之成立，此有最高法院五十二年台上字第九二五
            號判例意旨可資參照，故本件系爭和解契約雖無被上訴人之簽名，要不
            影響該和解契約之有效成立，亦不能否認有系爭融資債務之存在，要可
            認定。
五、綜上所述，被上訴人應有辦理開立信用帳戶之作業，及從事有價證券信用交易，
    或授權訴外人祝友誠使用信用帳戶之情事，應可認定，被上訴人否認有開立系爭
    信用帳戶及交易，或授權訴外人祝友誠買賣有價證券之交易云云，應不足採。從
    而本件上訴人主張被上訴人於八十三年十一月十一日融資買進「億豐」股票八十
    七張，且向上訴人融資四百九十五萬一千元，同時提供「億豐」股票予上訴人擔
    保融資債務，八十四年一月間，前揭融資買進之「億豐」股票價格持續下跌，使
    被上訴人之整戶擔保維持率低於百分之一百四十，上訴人通知其補繳差額，惟被
    上訴人未於補繳期限內補繳，上訴人遂於八十四年一月二十五日依融資融券契約
    第五、六條，以及為契約一部之融資融券業務操作辦法第二十、四十三、四十四
    條等規定，處分其擔保品，扣除證券經紀商手續費、證券交易稅捐、融資利息及
    抵充部分融資本金後，尚餘融資本金一百六十四萬五千三百九十三元未獲清償部
    分，乃由訴外人祝友誠於八十四年十一月三十日與上訴人簽訂和解契約，表明願
    分期清償以承擔全部債務，迄八十七年十二月止，債務承擔人祝友誠業已償還二
    十七期本金，計四十五萬五千八百一十元，惟尚欠本金一百一十八萬九千五百八
    十三元及遲延利息未為清償，依和解契約第五、六條之約定，清償期中倘有乙期
    未如約給付，視為本金部分全部到期，利息則改以復華之融資利息計算，一次清
    償完畢，且債務承擔之效力中止，改為共同連帶保證人，上訴人向被上訴人催索
    未果，爰依前開融資融券契約之法律關係，請求被上訴人給付一百一十八萬九千
    五百八十三元及遲延利息，應予准許。原審為上訴人敗訴之判決，尚有未洽。上
　　訴意旨指摘原判決不當，求予廢棄改判，為有理由。爰由本院予以廢棄改判如主
　　文第二項所示。
六、本件事證已臻明確，兩造其餘之攻擊防禦方法，核與本案之結論，不生影響，爰
    不一一贅述，併此敘明。又上訴人尚聲請本院命被上訴人提出日常書寫文件，以
    供鑑定筆跡云云，本院認無必要，併予敘明。
七、據上論結，本件上訴為有理由，依民事訴訟法第四百五十條、第七十八條，判決
    如主文。
中　　　華　　　民　　　國　　九十一　　年　　　五　　　月　　　七　　　日
~B1民事第一庭審判長法　官　林陳松
~B2　　　　　　　　法　官　王重吉
~B3　　　　　　　　法　官　李寶堂
右為正本係照原本作成。
不得上訴。
~B 　 　　　　　　書記官　廖次芬
中　　　華　　　民　　　國　　九十一　　年　　　五　　　月　　　八　　　日
　　　　　　　　　　　　　　　　　　　　　　　　　　　　　　　　　　　　Ｙ
